臺灣嘉義地方法院民事裁定  
111年度司繼字第21號
聲  請  人  張玉鎮  


上列聲請人聲請對被繼承人莊國賢選任遺產管理人事件，本院裁
定如下：
    主  文
選任謝欣成地政士（地址：高雄市○○區○○○路000號9樓）為被繼
承人莊國賢（男，身分證統一編號：Z000000000號，民國00年00
月0日生，民國108年4月1日死亡，生前最後住所：嘉義縣○○鄉○○
村○○○00號）之遺產管理人。
准對被繼承人莊國賢之繼承人為承認繼承之公示催告。
被繼承人莊國賢之大陸地區以外繼承人，應自前項公示催告揭示
之日起，壹年內承認繼承，上述期限屆滿，無繼承人承認繼承時
，被繼承人之遺產，於清償債權，並交付遺贈物後，如有剩餘即
歸屬國庫。
聲請程序費用新臺幣1,000元由被繼承人莊國賢之遺產負擔。
    理  由
一、按先順序繼承人均拋棄其繼承權時，由次順序之繼承人繼承
    。其次順序繼承人有無不明或第四順序之繼承人均拋棄其繼
    承權者，準用關於無人承認繼承之規定；繼承開始時，繼承
    人之有無不明者，由親屬會議於一個月內選定遺產管理人，
    並將繼承開始及選定遺產管理人之事由，向法院報明；無親
    屬會議或親屬會議未於繼承開始時起一個月內選定遺產管理
    人者，利害關係人或檢察官，得聲請法院選任遺產管理人。
    民法第1176條第6項、第1177條、第1178條第2項定有明文。
    又公示催告期限屆滿，無繼承人承認繼承時，其遺產於清償
    債權，並交付遺贈物後，如有賸餘，歸屬國庫，民法第1185
    條規定甚明。
二、聲請意旨略以：門牌號碼嘉義縣○○鄉○○村○○○00號之未保存
    建物，房屋稅及編號納稅義務人記載為莊南所有，而被繼承
    人莊國賢為莊南繼承人之一。又查坐落於嘉義縣○○鄉○○○段0
    0000地號土地為聲請人所有，聲請人已向該建物之繼承人提
    出拆屋還地案件。今被繼承人已無任何繼承人，倘未選任遺
    產管理人之前，聲請人前開拆屋還地訴訟勢必將因當事人不
    適格遭法院以被告欠缺當事人能力為由依法駁回，拆屋還地
    涉及遺產處分，誠有選任遺產管理人之必要等語，並提出戶
    籍謄本、繼承系統表、拋棄繼承公告、稅籍編號及土地登記
    第一類謄本等影本為證。經本院審核上揭文件，足認聲請人
    之上開主張堪信為真實，且核與首揭法條規定，尚無不合。
三、經查，本件被繼承人莊國賢之繼承人均已拋棄繼承，且其親
    屬會議未依民法第1177條之規定選定遺產管理人，足徵其等
    對被繼承人所留遺產之處置已漠不關心，如選任其等擔任遺
    產管理人，難期其將來執行職務能克盡職守、公正客觀，為
    期公正，實不宜選任彼等為遺產管理人。況擔任遺產管理人
    ，主要係彙整被繼承人之財產，踐行被繼承人債權、債務之
    確認，並作適法合理之分配，且於有繼承人承認繼承時或遺
    產分配後，尚有剩餘時，將遺產移交繼承人或國庫，此須熟
    悉相關法律程序進行遺產處分；從而，為使被繼承人所留遺
    產之處置順利進行，本院代為徵詢並經謝欣成地政士同意，
    陳明願擔任被繼承人之遺產管理人，而其既為土地登記專業
    人士，自對於遺產之登記及處置應屬嫻熟，堪認選任其為遺
    產管理人為適當，並依法為承認繼承之公示催告。
四、依家事事件法第127條第4項，爰裁定如主文。
五、如對本裁定不服，應於裁定送達後10日之不變期間內，向本
    院提出抗告狀，並繳納抗告費新臺幣1,000元。
中　　華　　民　　國　　111 　年　　8 　　月　　24　　日
               家事法庭  司法事務官 黃冠嵐          
正本係照原本作成。
中　　華　　民　　國　　111 　年　　8 　　月　　24　　日
                         書　記　官　朱鴻明